臺灣臺中地方法院刑事判決　　　　　　　 100年度訴字第38號
公　訴　人　臺灣臺中地方法院檢察署檢察官
被　　　告　魏崑明
上列被告因毒品危害防制條例案件，經檢察官提起公訴（99年度
毒偵字第3718號），被告於準備程序就被訴事實為有罪之陳述，
本院合議庭裁定由受命法官獨任逕行簡式審判程序，判決如下：
    主    文
魏崑明施用第一級毒品，累犯，處有期徒刑捌月。
    犯罪事實
一、魏崑明前於民國（下同）90年間，因施用毒品案件，經依法
    院裁定送觀察、勒戒後，認有繼續施用毒品傾向，再依法院
    裁定送入戒治處所施以強制戒治，嗣於93年10月13日停止強
    制戒治釋放，並由臺灣桃園地方法院檢察署檢察官以93年度
    戒毒偵字第349號為不起訴處分確定。復於96年間先後二次
    均因施用第一級毒品案件，經本院分別以96年度訴字第606
    號判決、96年度訴字第3721號判決判處有期徒刑8月及7月確
    定，二案接續執行後於97年10月16日假釋出監，嗣於97 年
    11月16日假釋期滿未經撤銷視為執行完畢。詎猶不知警惕，
    於上開施用毒品案件經依法追訴處罰後，仍於99年5月24日
    為警採尿前回溯4或5日內某時，在某不詳地點，以海洛因摻
    入香菸之方式施用第一級毒品海洛因1次。嗣於99年5月24日
    下午5時許，為警在臺中市警察局第一分局偵查隊採集其尿
    液送驗，結果呈嗎啡陽性反應而查獲。
二、案經臺中市警察局第一分局報請臺灣臺中地方法院檢察署檢
    察官偵查起訴。
    理    由
一、上開犯罪事實，業經被告魏崑明於本院訊問時坦認不諱，而
    被告為警查獲後所採取之尿液所採取之尿液，經送請中山醫
    學大學附設醫院檢驗科藥物檢測中心檢驗結果，嗎啡（毒品
    海洛因之代謝物）呈現陽性反應，有該中心所出具之尿液檢
    驗報告影本1份附卷可稽（見警卷第3頁），足見被告上開自
    白，確與客觀事實相符，堪予採認。另按92年7月9日新修正
    之毒品危害防制條例刪除二犯及三犯之規定，一改修法前繁
    雜之處遇程序，僅將施用毒品者簡化區分為初犯、再犯，並
    認施用毒品者係屬病患性犯人，以觀察、勒戒戒除其身癮，
    並以強制戒治去除其心癮。經觀察、勒戒或強制戒治執行完
    畢釋放後，若係5年後再犯該條例第10條施用毒品罪者，與
    同條例第20條第1項、第2項關於「初犯」之處理方式相同，
    檢察官應先聲請法院裁定令被告入勒戒處所觀察、勒戒，並
    視有無繼續施用毒品傾向，決定應予釋放、為不起訴之處分
    ，或應聲請法院裁定令入勒戒處所強制戒治；若係5年內「
    再犯」同條例第10條施用毒品罪者，依同條例第23條第2項
    規定，檢察官則應依法追訴。觀諸該條例第20條第3項之修
    正理由：「觀察、勒戒或強制戒治5年後再犯者，顯見前所
    實施之觀察、勒戒或強制戒治已足以遮斷其施用毒品之癮，
    為期自新及協助其戒除毒癮，對此五年後再犯者，爰明定仍
    適用初犯之規定，先經觀察、勒戒、強制戒治之程序。」及
    同條例第23條第2項之修正理由：「為配合簡化施用毒品犯
    之刑事處遇程序，並鑑於經觀察、勒戒或強制戒治執行完畢
    釋放後5年內再犯者，其再犯率甚高，原據以實施之觀察、
    勒戒及強制戒治既已無法收其實效，自應施以刑事處遇。」
    ，顯然如施用毒品者係前經觀察、勒戒或強制戒治等治療程
    序執行完畢5年後，始再施用毒品之「初犯」，因前所執行
    之觀察、勒戒或強制戒治已足收戒除毒癮之效，自應重新執
    行觀察、勒戒或強制戒治等治療程序，並於治療程序執行完
    畢後，由檢察官為不起訴處分，毋庸對之追訴處罰；反之，
    在「再犯」之情形，因其先前所為治療程序顯未能收戒斷毒
    癮之效，且考量施用毒品者之再犯率偏高，乃簡化其刑事處
    遇程序，而逕予追訴處罰，不再施以治療程序。參酌上開立
    法理由，修正毒品危害防制條例就施用毒品者，祇於「初犯
    」及「五年後再犯」二種情形，有其追訴條件之限制，即須
    於初犯經觀察、勒戒或強制戒治釋放後，5年內均無施用毒
    品之行為，始能認其前所實施之觀察、勒戒或強制戒治已足
    遮斷毒癮，而得於5年後再犯時，再予適用初犯之規定，重
    行觀察、勒戒等程序。倘5年內已經再犯，被依法追訴處罰
    ，縱其第3次（或第3次以上）施用毒品之時間在初犯釋放5
    年以後，即與「五年後再犯」之情形有別，且因已於「五年
    內再犯」，顯見其再犯率甚高，原實施觀察、勒戒或強制戒
    治，已無法收其實效，而無五年戒斷期之存在，自無再經觀
    察、勒戒及強制戒治之必要，應由檢察官逕行起訴，始符新
    法修正之本旨。查本件被告前於90年間，因施用毒品案件，
    經依法院裁定送觀察、勒戒後，認有繼續施用毒品傾向，再
    依法院裁定送入戒治處所施以強制戒治，嗣於93年10月13日
    停止強制戒治釋放，並由臺灣桃園地方法院檢察署檢察官以
    93年度戒毒偵字第349號為不起訴處分確定。復於96年間先
    後二次均因施用第一級毒品案件，經本院分別以96年度訴字
    第606號判決、96年度訴字第3721號判決判處有期徒刑8 月
    及7月確定，此有臺灣高等法院被告前案紀錄表附卷可考，
    被告於上開觀察、勒戒執行完畢釋放後，既曾於5年內再犯
    毒品危害防制條例第10條之罪，並經判刑確定，本次被告復
    行觸犯毒品危害防制條例第10條之罪，自非屬毒品危害防制
    條例第20條第3項所定「五年後再犯」之情形，而應依法追
    訴處罰。綜此，本件事證已臻明確，被告施用毒品海洛因之
    犯行，洵堪認定。
二、按海洛因屬毒品危害防制條例第2條第2項第1款所指之第一
    級毒品，核被告魏崑明所為，應係犯毒品危害防制條例第10
    條第1項之施用第一級毒品罪。被告施用前後持有第一級毒
    品之低度行為，為其施用第一級毒品之高度行為所吸收，不
    另論罪。另被告有前揭犯罪事實欄所載之經有期徒刑宣告及
    執行完畢之情形，此有前開臺灣高等法院被告前案紀錄表可
    按，被告於有期徒刑執行完畢後，5年內再故意犯本件有期
    徒刑以上之罪，構成累犯，應依法加重其刑。
三、爰審酌被告魏崑明前已因施用毒品犯行經觀察、勒戒及有期
    徒刑之執行，竟仍故態復萌，復行施用毒品不輟，無視於毒
    品對於自身健康之戕害及國家對於杜絕毒品犯罪之禁令；惟
    衡酌施用毒品係屬自戕行為，被告犯罪手段尚屬平和，亦未
    因此而危害他人，所生損害尚非鉅大，且被告犯後終能坦承
    犯行，尚見悔意之犯罪後態度，暨施用毒品者均有相當程度
    之成癮性及心理依賴，其犯罪心態與一般刑事犯罪之本質並
    不相同，應側重適當之醫學治療及心理矯治為宜等一切情狀
    ，量處如主文所示之刑。
據上論斷，應依刑事訴訟法第273條之1第1項、第299條第1項前
段，毒品危害防制條例第10條第1項，刑法第11條前段、第47條
第1項，判決如主文。
本案經檢察官張國強到庭執行職務。
中    華    民    國    100    年    2    月    23    日
                    刑事第八庭  法  官  王金洲
以上正本證明與原本無異。
如不服本判決應於收受判決後10日內向本院提出上訴書狀，並應
敘述具體理由；其未敘述上訴理由者，應於上訴期間屆滿後20日
內向本院補提理由書（均須按他造當事人之人數附繕本）「切勿
逕送上級法院」。
                                書記官  謝明倫
中    華    民    國    100    年    2    月    23    日
附錄論罪科刑法條
毒品危害防制條例第10條第1項
施用第一級毒品者，處6月以上5年以下有期徒刑。